【裁判字號】    96,交聲,50
【裁判日期】    950521
【裁判案由】    違反道路交通管理處罰條例聲明異議
【裁判全文】
臺灣苗栗地方法院交通事件裁定   96年度交聲字第50號
原處分機關   交通部公路總局新竹區監理所苗栗監理站
異  議  人
即受處分人   乙○○
代  理  人  丙○○○
上列受處分人因違反道路交通管理處罰條例案件，對交通部公路
總局台北區監理所於民國96年3 月3 日以竹監苗字第裁54-G0000
0000號所為之裁決處分（原舉發案號：台中市警察局94年2 月18
日中市警交字第G00000000 號），聲明異議，本院裁定如下：
   主  文
原處分撤銷
乙○○汽車駕駛人，行車速度，超過規定之最高時速，處新臺幣
貳仟肆佰元，並記違規點數壹點。
    理  由
一、按道路交通管理處罰條例所規定之罰鍰、記點之裁罰，依94
    年2 月5 日公布，95年2 月5 日施行之政罰法第1 條、第2
    條第4款 之規定，係屬行政罰，而非刑罰。次按行政罰法第
    1 條、第5 條分別規定：「違反行政法上義務而受罰鍰、沒
    入或其他種類行政罰之處罰時，適用本法。但其他法律有特
    別規定者，從其規定」、「行為後法律或自治條例有變更者
    ，適用行政機關最初裁處時之法律或自治條例。但裁處前之
    法律或自治條例有利於受處罰者，適用最有利於受處罰者之
    規定」，而道路交通管理處罰條例本身並未設有法律變更比
    較之規定，依該條例所屬之行政罰之性質，自應適用前開行
    政罰法第5 條有關法律變更比較之規定，而該條所規定之新
    舊法比較，係以行為時及行政機關最初裁處時之法律有變更
    為前提。查本件異議人違規之行為時係94年1 月21日，而原
    處分機關之裁處時為96年3 月3 日，參以道路交通管理處罰
    條例第40條、第63條係於94年12月28日修正公布，自95年7
    月1 日施行，是以異議人上開違規行為時，係在新法施行前
    ，原處分機關於96年3 月3 日裁處時，係於新法施行後所為
    ，然而修正前後第40條所定之罰鍰並沒有改變定，從而，參
    照前開規定，仍適用行為時之法律，合先敘明。
二、按汽車駕駛人，行車速度，超過規定之最高時速，或低於規
    定之最低時速，或裝用測速雷達感應器者，處新臺幣一千二
    百元以上二千四百元以下罰鍰；其感應器沒入之。前項行為
    ，如應歸責於汽車所有人者，並吊扣其汽車牌照一個月。且
    汽車駕駛人駕駛汽車違反道路交通管理處罰條例第40條第1
    項規定者，除應依該條所規定之罰鍰處罰外，並予記違規點
    數1 點，分別為94年12月28修正前道路交通管理處罰條例第
    40條、第63條第1 項第1 款定有明文。又有關送達的規定：
    (1)違反道路交通管理事件統一裁罰基準及處理細則第5 條規
    定，處理違反道路交通管理事件，有關文書送達之程序，依
    行政程序法之規定。(2)行政程序法部分：第72條規定，送達
    ，於應受送達人之住居所、事務所或營業所為之。但在行政
    機關辦公處所或他處會晤應受送達人時，得於會晤處所為之
    。對於機關、法人、非法人之團體之代表人或管理人為送達
    者，應向其機關所在地、事務所或營業所行之。但必要時亦
    得於會晤之處所或其住居所行之。應受送達人有就業處所者
    ，亦得向該處所為送達。第73條規定，於應送達處所不獲會
    晤應受送達人時，得將文書付與有辨別事理能力之同居人、
    受僱人或應送達處所之接收郵件人員。前項規定於前項人員
    與應受送達人在該行政程序上利害關係相反者，不適用之。
    應受送達人或其同居人、受僱人、接收郵件人員無正當理由
    拒絕收領文書時，得將文書留置於應送達處所，以為送達。
    第74條規定，送達，不能依前二條規定為之者，得將文書寄
    存送達地之地方自治或警察機關，並作送達通知書兩份，一
    份黏貼於應受送達人住居所、事務所、營業所或其就業處所
    門首，另一份交由鄰居轉交或置於該送達處所信箱或其他適
    當位置，以為送達。前項情形，由郵政機關為送達者，得將
    文書寄存於送達地之郵政機關。寄存機關自收受寄存文書之
    日起，應保存3 個月。
三、原處分意旨略以：本件異議人即受處分人乙○○於民國94
    年01月21日12時51分許，駕駛車牌PG-6438 號自用小客車，
    行經台中市○○路99-38 號前，行車速限50公里，經測速時
    速66公里。超速16公里未滿20公里，為警逕行舉發，以異議
    人有違反道路交通管理處罰條例第40條第1 項規定之行為掣
    單舉發，且將舉發違反道路交通管理事件通知單以掛號郵寄
    至異議人位於「苗栗縣苗栗市○○街49號6 樓之8 」之戶籍
    地，經無人收受，後以公示送達方式送達。嗣異議人未於應
    到案日期前申訴，原處分機關函請舉發機關調查結果，仍認
    異議人有上開違規行為，乃依道路交通管理處罰條例第40條
    第1 項、第63條第1 項第1 款及違反道路交通管理事件統一
    裁罰基準及處理細則第44條第1項 、違反道路交通管理事件
    統一裁罰標準表之規定於96年3 月3 日裁處異議人罰鍰
    2,400 元，然漏記違規點數1 點。
四、異議人異議意旨略以：異議人乙○○從未有此車，為何會在
    台中地區違規，顯示資料遭人冒名頂用，因此提出聲明異議
    云云。
五、經查，異議人乙○○所有之上開自用小客車，因有超速未滿
    16公里之違規，為警逕行舉發，嗣異議人未於應到案日期前
    申訴，原處分機關函請舉發機關調查結果，仍認異議人有上
    開違規行為，乃依道路交通管理處罰條例第40條第1 項、第
    63條第1 項第1 款及違反道路交通管理事件統一裁罰基準及
    處理細則、違反道路交通管理事件統一裁罰標準表之規定於
    96年3 月3 日裁處異議人罰鍰2,400 元，有臺中市警察局舉
    發違反道路交通管理事件通知單、原處分機關96年3 月3 日
    違反道路交通事件裁決書、裁決書之送達證書、舉發單的公
    示送達證書、大宗掛號單影本在卷足憑，至於異議人辯稱如
    上，經承辦異議人動產擔保之證人即服務於誠泰銀行之職員
    甲○○到院證稱：因買車對保而在太原汽車行認識異議人，
    異議人並在本票、汽車買賣合約書上簽名等情明確，並有上
    開證人提出汽車買賣合約書、本票各1 紙佐證，足證本件異
    議人確實有已動產擔保交易方式購買上開車輛無誤；異議人
    聽到上開證人之證詞後辯稱是其簽名無誤等情，亦加可證明
    證人甲○○所述與事實相符，堪與採信，異議人辯稱其未有
    該車部分，除未見其到監理站辯理車牌註銷、或陳報駕駛人
    為何人外，應與卷內證據、事實不符，難以採信；又異議人
    聽到證人甲○○之證詞後改稱：被人利用，身分證被拿去亂
    搞等情，除未提出證據為憑，亦係異議人單面之說法，因此
    本院難僅以異議人之說法而認定其辦理單產擔保貸款買車等
    情有不合法之情事。綜上所述，本件異議人之所有車輛因超
    速未滿16公里之違規事證明確，原處分機關依上開道路交通
    管理處罰條例第40條第1 項及第63條第1 項第1 款及違反道
    路交通管理事件統一裁罰基準及處理細則、道路交通管理事
    件統一裁罰標準表規定處罰鍰新臺幣2,400 元，固然無誤，
    然上開裁決漏記違規點數1 點，因此原裁決處分既有上開可
    議之處，自應予撤銷，依道路交通管理處罰條例第40條第1
    項，違反道路交通管理事件統一裁罰基準表，自為裁罰異議
    人如主文第2 項所示，以資適法。
六、據上論斷，應依道路交通案件處理辦法第20條前段，裁定如
    主文。
中    華    民    國     95     年    5    月   21     日
                          交通法庭法  官
以上正本證明與原本無異。
如不服本裁定，應於送達後5 日內，向本院提出抗告狀。
                                  書記官
中    華    民    國     95     年    5    月   21     日


司法院資訊處製作；財團法人民間司法改革基金會備份。
